【裁判字號】    89,上更(二),740
【裁判日期】    900911
【裁判案由】    貪污治罪條例
【裁判全文】
臺灣高等法院刑事判決                      八十九年度上更（二）字第七四０號
    上  訴  人
    即  被  告  戊○○
    指定辯護人  本院甲○辯護人
右上訴人即被告因違反貪污治罪條例案件，不服台灣台北地方法院，八十四年度訴字
第一０七七號，中華民國八十四年六月二十二日第一審判決（起訴案號：台灣台北地
方法院檢察署八十四年度偵字第六四三三、六七三七、七二一八、九四九九號）提起
上訴，經判決後，由最高法院第二次發回更審，本院判決如左：
    主      文
原判決關於戊○○部分撤銷。
戊○○依據法令從事審判職務之人員，對於違背職務之行為，收受賄賂，處有期徒刑
拾壹年，褫奪公權柒年。所得財物新台幣壹佰萬元應予追繳沒收，如全部或一部無法
追繳時，以其財產抵償之。
    事      實
一、戊○○原係本院法官（已於民國（下同）八十四年三月二十六日遭停職處分），
    職司第二審刑事訴訟案件之審判工作，為依據法令從事公務之人員。丁○○（另
    案經本院八十七年度上更（一）字第三０三號於八十九年十月一日判處有期徒刑
    二年十月在案，丁○○不服提起上訴，現由最高法院審理中）為執業律師，前在
    台灣台北地方法院擔任法官時，與戊○○同儕共事因而彼此熟識。緣葉隆財於八
    十三年三月七日，在台北縣三重市○○街一九六號，因涉嫌賭博、施用毒品海洛
    因為警查獲，案經台灣板橋地方法院檢察署（下稱板橋地檢署）提起公訴（八十
    三年度偵字第五二八二號、第六八五五號），經台灣板橋地方法院（下稱板橋地
    院）判處賭博罪部分有期徒刑四月、施用毒品罪部分有期徒刑三年二月，應執行
    有期徒刑三年四月（八十三年度訴字第一三０三號），葉隆財不服板橋地院之判
    決，乃繼續委任在前開偵審程序中擔任選任辯護人之丁○○提起上訴，經分案後
    由當時本院刑十一庭審判長乙○○（現為福建高等法院金門分院法官，未據起訴
    ）、受命法官陳世淙（愛股）、陪席法官丙○○（現為台灣高等法院高雄分院法
    官兼庭長）三人承辦（案號為八十三年度上訴字第七六二八號），陳世淙法官收
    案後即於八十三年十二月十九日批示審理單定期於八十四年元月十六日下午三時
    二十分進行準備程序之調查訊問，但尚未至訊問期日即調職離開，由戊○○接任
    該股（愛股）審判業務，負責繼續承審該案件，戊○○接股後乃於八十四年一月
    十六日下午三時二十分依照陳世淙所預先排定之前揭時間，開庭調查進行準備程
    序，其中賭博罪部分經葉隆財於該期日當庭表明撤回上訴而確定，戊○○於該期
    日訊問完畢後諭知該案件候核辦，其後經定同年二月九日上午九時五十分在本院
    第三法庭行言詞辯論。葉隆財亟思脫罪，遂於八十四年一月二十三日下午五時許
    ，前往台北市○○○路○段四十五號五樓丁○○律師事務所，央請丁○○設想辦
    法脫免罪責，丁○○以戊○○係曩昔同僚應允所請；同年月二十七日下午三時三
    十分左右，葉隆財復至丁○○律師事務所探問進行情形，而葉隆財明知其確有施
    用毒品海洛因之情形，苟承辦法官依法審理其必仍遭論罪科刑，而將受牢獄之苦
    ，而丁○○曾任職法官，並於該案偵審程序中均擔任葉隆財之選任辯護人，對葉
    隆財案內各相關證物、證言、供述等均相當熟悉，其明知：
  (一)葉隆財所涉前揭煙毒案件，葉隆財於八十三年三月七日為警查獲時所採之尿液，
    非但於八十三年三月十一日經台北市立療養院檢驗出嗎啡陽性反應，嗣於板橋地
    院審理時，更經送請法務部調查局（下稱調查局）複驗結果亦有煙毒陽性反應（
    非嗎啡反應），該局於檢驗前並曾另函答覆板橋地院稱：就服用含「可待因」藥
    物者之尿液，以該局之精確檢驗方法不會遭誤判為有煙毒反應，故葉隆財有施用
    海洛因之犯行，事證明確，彼再也無法以曾服用含「可待因」成分之藥物，於服
    用後尿液含有「可待因」而呈「嗎啡陽性反應」，而主張其尿液之「煙毒反應」
    為誤判。以是，依尿液檢驗結果，葉某吸毒犯行已諉難翻異。
  (二)葉隆財於八十三年三月七日首次警訊時被問及：「最近有否服用其他藥物？」時
    ，僅答稱：「有服用清肝之藥品及清草燉之漢方。」等語，不曾述及有感冒病症
    ，亦未述及有服用任何含「可待因」感冒藥物致影響其尿水檢驗之事由；因而與
    其於偵查中乃至原審審理中始改稱：「為警查獲之前，因感冒曾至英仁醫院求診
    服用醫師處方之藥物及至吳仁愛藥房購買華孚咳嗽糖漿服用，該二種藥物中含有
    可待因成份，致尿水檢驗可能遭誤判為有嗎啡反應」云云，先後所供不符，有違
    案重初供之經驗法則，已難為人採信。
  (三)葉隆財另於前揭警訊中被問及：「你有認識吸毒之朋友嗎？為何他人密告你吸用
    毒品？」時答稱：「沒有吸毒之朋友，我亦不知為何人家要害我。」等語（詳板
    檢八十三年度偵字第六八五五號卷第三頁），非但未提及已因吸毒遭警查獲之友
    人王永山，遑論曾至王永山住處而誤吸王永山摻有毒品之香煙等情；迨至板橋地
    院向調查局函詢，得知依照該局所採用之精確檢驗方式，縱服用含「可待因」藥
    物，尿水檢驗亦不致誤判有「偽陽性」反應，板橋地院乃將葉某尿液送該局複驗
    結果仍呈煙毒陽性反應，葉某前揭服食含可待因藥物辯詞，已難掩飾時，乃於八
    十三年九月二十三日另聘請莫家駿律師擔任辯護人，再於同日提出前所未見，而
    與前開辯詞顯不能併存之新辯詞，辯稱：「經回憶思索，且八十三年八月二十一
    日有一南部來的，綽號『黑仔』之男子到葉隆財家欲以支票向女友黃淑珠調借現
    款，經『黑仔』告知黃淑珠，始知葉隆財在不知情下誤吸含毒品海洛因之香煙，
    故請求傳喚証人王永山，以証明葉隆財在本件案發前一日（即八十三年三月六日
    晚上）曾到有吸毒行為之王永山住處，當時綽號『黑仔』之人亦在場，王永山能
    證明其有將毒品摻在香煙之中，葉隆財因而誤取吸用；另證人即其女友黃淑珠亦
    可證明『黑仔』之人有向黃淑珠說明葉隆財誤食毒品之經過」等語（詳板橋地院
    八十三年度訴字第一三０三號卷第五十七頁至第五十九頁），本屬突兀，況葉隆
    財所稱綽號「黑仔」之人既無從查証是否確有其人，而毒品海洛因乃強烈之麻醉
    止痛劑，有很強之止痛效果，會改變人的意識狀態，也有很高的依藥性，服用後
    會發生止痛、減輕焦慮及產生欣快感，吸入後心理上的急速反應是減少自願的活
    動、懶散，生理上有昏昏欲睡的感覺，但頭腦清晰明醒，疼痛減輕，有非非之想
    或白日夢，此種短暫的舒適安逸感覺乃海洛因吸引人施用之強大誘因，凡稍有常
    識之人當無不知之理，法官職司審判，於訓練階段，乃至分發後從事摘奸發伏工
    作時，親自承辦案件或聽聞同僚之辦案經驗，對長期以來即數量龐大之煙毒犯罪
    及海洛因對人體可能引起之反應，當無不知之理，葉隆財若有誤吸毒品海洛因，
    當亦會有同樣之生理及心理上反應，豈有不知或毫無反應，需遲至原審調查尾聲
    之際，始「由一不知名者『黑仔』之口中得知自己曾經誤吸毒品」？葉隆財之辯
    解顯違常理，而屬臨訟編造之詞，已然明顯，法官實無採信之可能。戊○○為司
    法官訓練所司法官第十二期第一名結訓，並已擔任審判工作多年，當亦無不知及
    此之理。
  (四)板橋地院審理葉隆財煙毒案之法官已於第一審判決書中就認定葉隆財確有施用海
    洛因之各種証據詳為說明，其中１、直接証據方面：葉隆財尿液之初驗、複驗通
    知書均証明葉隆財之尿液確有「煙毒反應」；２、間接証據方面：葉隆財女友黃
    淑珠於警訊中供述：「曾聽葉隆財說他朋友因吸用毒品海洛因被抓到，所以他準
    備要戒掉，因此我知他有偷吸海洛因」等語（詳板檢八十三年度偵字第六八五五
    號卷第四頁背面），並說明黃淑珠與葉隆財關係為男女朋友，自無誣陷葉隆財之
    可能，且葉隆財之友人王永山確有因施用毒品海洛因犯行，而於八十二年十一月
    十六日為警查獲，有葉隆財辯護人丁○○於該案原審中提出之王永山有罪判決書
    影本可參，更足佐証黃淑珠在警訊中証稱葉隆財友人（即指王永山）因吸毒被抓
    ，故葉隆財想要戒毒等語，為真實可採；３、就葉隆財各項抗辯均不足採之理由
    ，亦有詳細之說明，其中葉隆財主張服用含「可待因」之感冒藥物經送鑑定結果
    ，並不會讓複驗尿液機關之調查局誤判葉隆財尿液有「煙毒反應」，葉隆財主張
    尿液有誤判可能云云，如何不可採，並有國內毒品檢驗、鑑定權威機關之調查局
    鑑定報告書在卷可佐，凡此均已於原審判決理由中詳為說明；另就証人黃淑珠於
    原審中改變供詞謂：「警訊中係稱知悉王永山被查獲，有聽王永山提及要戒除施
    用毒品行為」云云，核與警訊筆錄中，警察係問黃淑珠：「葉隆財有無吸食或施
    打海洛因毒品？」，並非問「有無知悉王永山吸毒？」，或問「有何人吸毒」，
    故黃淑珠之回答，自係針對警察所問之葉隆財狀況來回答，絕無針對警察未問及
    之第三人王永山之狀況來回答。因此，原審判決理由中認定「黃淑珠在本院審理
    時改稱警訊中係說知悉王永山被查獲，有聽王永山說要戒毒」云云，顯與警訊筆
    錄不符，而不可採等，亦有說明。最後，就葉隆財請求再傳喚証人黃淑珠、王永
    山，以証明葉隆財確誤吸王永山一根含有海洛因香煙之新抗辯部分，原審判決理
    由欄中亦說明：「含有海洛因之香煙與一般正常香煙之味道不同，若有誤吸，當
    於吸食一、二口之後即已察覺而不再吸用，葉隆財竟稱吸完整支含海洛因香煙是
    誤吸云云，顯不合常情，而無可採」，並說明葉隆財自承伊吸食該含海洛因之香
    煙時，並無旁人在場，則以無人目睹葉隆財吸食該香煙之前提下，証人王永山、
    黃淑珠即使到庭，亦均無法証明葉隆財確有吸食王永山之一根摻有海洛因香煙，
    從而說明並無再傳喚黃淑珠及王永山之必要等理由。原審判決對認定葉隆財施用
    毒品之証據及理由、葉隆財各種抗辯不可採之理由、証人黃淑珠後來迴護葉隆財
    之証言不可採之理由等，併各該認定葉隆財有罪之直接、間接証據等既均已於原
    審判決理由欄中詳為說明、指駁，承審法官當無視而不見之理，以受命法官戊○○乃司法官訓練所第十二期第一名結業，擔任法官、庭長之職務已二十多年，該
    上訴案件之審判長乙○○則為司法官訓練所第七期結業，擔任法官及二審庭長更
    長達二、三十年，其二人可謂學驗豐富，均不可能受葉隆財上揭辯詞矇蔽，無視
    原審判決理由欄中已詳細記載、說明之各項証據資料及無可替代之理由，而扭曲
    事實真象，為葉隆財無罪之錯誤認定，若非承審法官，故意違背經驗法則、論理
    法則，以扭曲証據之証明力，或故意忽略已存在之不利被告証據，故意不為有罪
    判決之法律適用而為枉法裁判，葉隆財絕無僥倖獲判無罪之可能。故丁○○亦心
    知肚明，茍承辦法官不違背職務故為枉法裁判，葉隆財絕無可能獲判無罪，乃於
    八十四年一月二十七日葉隆財前往其事務所談話時告以該上訴案件情況不樂觀，
    恐要判罪，需再努力云云。
二、丁○○因於八十四年元月二十七日下午已當面應允葉隆財稱會設法打通關節，使
    彼有機會獲判無罪，乃於隨後利用與戊○○接觸之機會，表達上揭想法，並請戊○○設法成全。迨於八十四年二月九日上午該案言詞辯論庭結束後，戊○○認依
    八十四年一月十六日調查庭中証人王永山、黃淑珠之証言均與葉隆財事後編造之
    辯詞相同，認為以該二人事先串証之証詞，若故意曲解調查局之鑑定報告及複驗
    結論，並故意不依邏輯之論理法則及一般人確信之經驗法則而為理由之論述，其
    有把握將：「葉隆財在不知情之狀況下吸食一根含有海洛因香煙完畢，至五、六
    個月後才經他人提起而回憶起來」之事後杜撰事實，刻意扭述成「非全無可能」
    ，進而以此論述「不能証明葉隆財有吸食海洛因之故意」，再以此判決葉隆財無
    罪，並於該日辯論庭結束後之上午（八十四年二月九日），在台灣高等法院辦公
    室內，經該案審判長乙○○之首肯同意共同為枉法裁判，從而其因此即認有向葉
    隆財索取賄賂之機會，乃意圖索賄，於隨後之同日上午十一時十九分，自辦公室
    撥打0000000號電話予丁○○律師事務所主動聯絡丁○○企圖趁機索賄，
    但因丁○○外出而無法聯繫，戊○○即留下其（○二）0000000號之家中
    電話，請丁○○回來後回電。同日下午約三、四點，乙○○與戊○○就戊○○擔
    任受命法官之於該日上午辯論終結之案件評議時，對同日上午辯論終結，同將於
    該年月十六日宣判之另案（八十三年度上訴字第六二六一號案件），乃僅以法務
    部調查局複驗報告即為判決論罪之唯一証據，但戊○○因意圖索得不法款項，乃
    共同與乙○○基於違背公正審判之職務之犯意聯絡，明知該葉隆財煙毒上訴案件
    應判決葉隆財有罪，竟採取與上揭八十三年度上訴字第六二六一號案件顯然翻異
    之認定論罪原則，共同故意曲解調查局之鑑定報告及複驗結論而否定該鑑定結果
    之証明力，並採用葉隆財等人事後堆砌編串之上揭不實供詞，其二人於評議決議
    均同意撤銷原審有罪之判決，改判葉隆財無罪（陪席法官丙○○因於該案辯論前
    未曾閱卷，未能充分瞭解該案案情，無法洞悉葉隆財事後砌詞狡賴之情，且因未
    曾參與該案件之評議，而合議庭中之審判長乙○○、受命法官戊○○已共同勾結
    決意改判葉隆財無罪，已超過合議庭人數之半數，彼因此即對該案始終並未表示
    意見，僅於事後在判決原本及評議簿上簽名），無視原審判決於理由欄內詳載之
    各項不利葉隆財有力証據及認定葉隆財有罪之論述、理由，枉顧如前第一段所述
    四點（即事實欄一、(一)至(四)）之論理法則及經驗法則，故意否定調查局各項鑑定
    通知書之證明力，採納不符事理及經驗法則論述之証人王永山、黃淑珠不實證詞
    ，初步決議改判葉隆財無罪（但於宣判前，仍未產生羈束力，仍然變更評議內容
    ）。戊○○因已與審判長乙○○取得可以對該案為枉法裁判之默契，乃於八十四
    年二月九日下午三時五十七分復撥同上丁○○辦公室電話找得丁○○，先以：「
    朋友抽煙的事情喔！」，提示曉諭丁○○商談葉隆財吸毒之上訴案件，迨蔡某會
    意，答以：「嘿！我知！嘿！」後，即以「那個：：我本來我是想說：：可能是
    那個：：啊最後：：」表達並告知其原預料依照葉隆財煙毒上訴案件卷內之種種
    不利証據，仍將判決有罪，但現在已獲乙○○之共同枉法裁判之首肯，因而有機
    會改判葉隆財無罪，暗示丁○○可以進一步商談條件，丁○○見機不可失，急答
    以：「你晚上在不在？」欲與戊○○約會談論行賄之細節，戊○○確知丁○○仍
    有意私下接觸，即再以：「或許可以：：可以再研究一下：：」、「啊！本來也
    是沒：：沒什麼：：看有沒有要研究？」強烈暗示其可操縱判決結果，葉隆財案
    件有獲得改判之生機等情，丁○○聽聞後馬上答稱：「要！要」云云，戊○○為
    加強丁○○信心，更以「要研究喔！但是那個：：我有稍為和那個：：。」「和
    、和、和我哥哥（指合議庭審判長乙○○）喔：：」，示意丁○○其獲得審判長
    乙○○之首肯取得乙○○共同枉法裁判之同意，可以撤銷原判決改判葉隆財無罪
    ，引起丁○○之高度興趣，二人隨在電話中相約同日下午五時三十分許，在台北
    市○○○路司法院前見面研議以改判葉隆財無罪為條件之行、收賄款之細節。話
    畢，丁○○旋交代其行政助理吳麗美通知葉隆財於同日下午六時三十分前來律師
    事務所，自己則踐約駕車前去司法院前，與戊○○在伊車上晤談並議定行、收賄
    價碼為新台幣（下同）一百萬元。談妥後丁○○返回事務所對已依吳麗美通知前
    來等候之葉隆財轉述伊與戊○○晤談議定之內容，伊二人即基於行賄有審判職務
    之法官戊○○，以求得葉隆財之上開煙毒案件得以改判無罪之共同犯意聯絡，由
    丁○○依伊與戊○○之約，囑咐葉隆財準備一百萬元，俾便擺平官司，雙方議定
    葉隆財應在翌日（二月十日）下午五時三十分左右，帶一百萬元現款前來丁○○
    律師事務所交付丁○○作為行賄戊○○之用。丁○○為告知戊○○伊業已與葉隆
    財談定行賄事宜，乃於翌日（八十四年二月十日）上午七時五十三分，電告戊○○告稱「那個都決定了，人已經都決定了」（按即指行賄事），並相約晚上見面
    交付賄款。戊○○知悉可以收受丁○○所轉交之一百萬元巨額賄款，即依約於該
    日下午五時許，在司法院前佇候丁○○攜款前來，但丁○○因另案前去台灣士林
    地方法院開庭無法即時趕回赴約，戊○○久候丁○○無著後，復於同日下午五時
    四十四分電催丁○○事務所，始知丁○○開庭未歸之事。另一方面，葉隆財經丁○○之囑咐後，早於該日下午銀行終止營業（即三時三十分）之前，即至其開戶
    之中國信託商業銀行三重分行（帳號第0000000000000號）帳戶內
    提領現金一百三十萬元，並依丁○○之指示將其中一百萬元於同日下午五時三十
    分許帶至丁○○律師事務所等待丁○○，直至同日下午六時許，葉隆財如約將一
    百萬元交付予甫返回事務所之丁○○；丁○○得款未幾，即接獲戊○○之再次催
    促來電，彼二人相約同日晚上六時四十分，在台北市○○○路、衡陽路口東方出
    版社前會面。屆時丁○○單獨自行開車攜帶葉隆財所交付之一百萬元賄款抵達東
    方出版社前，將已於該地佇候之戊○○接上車後開車沿重慶南路往北前行，在車
    行途中，丁○○把該一百萬元賄款交付戊○○收受，戊○○收受賄款後，囑丁○○將車右轉襄陽路，至駛往台北市新公園（現今該稱二二八紀念公園）附近供其
    下車攜款離去。因戊○○已順遂收受賄款之目的，乃與乙○○共同基於枉法裁判
    之犯意，如約於八十四年二月十六日上午故意違背職務枉法改判葉隆財無罪，並
    於判決書內容中無視原審判決已於理由欄內詳載各項不利葉隆財之堅強証據及認
    定葉隆財有罪之論述、理由，不顧如前第一段所述四點之論理法則及經驗法則，
    故意扭曲調查局之鑑定通知書，否定該局鑑定結果之証明力，採納不符事理及經
    驗法則論述之証人王永山、黃淑珠不實證詞，因而將原判決撤銷，枉法改判葉隆
    財無罪。該案陪席法官丙○○不知戊○○、乙○○前揭不法犯行，便於判決原本
    、評議簿上簽名。事後丁○○因另有被告李枝礎案在戊○○手中審理，丁○○受
    託擬再與戊○○商討行賄之事，而於八十四年三月一日晚上九時五十分，打電話
    前去戊○○住處，於未及向戊○○表示李枝礎案件行求賄賂之意思前，戊○○惟
    恐其與乙○○對於葉隆財案件之枉法判決，因葉隆財之日後再犯而東窗事發，乃
    怠於在電話中對丁○○囑稱：「『舊的』你要告訴他以後要清一清，不要傻傻的
    跑去，碰到不可預期的事」云云（「新的」指李枝礎案件，「舊的」指葉隆財案
    件），暗示要丁○○轉囑葉隆財不可再吸毒，以免又被治安機關傳喚前去採尿而
    被查覺上情。
三、案經法務部調查局台北市調查處移送台灣台北地方法院檢察署檢察官偵查起訴。
    理      由
一、訊據上訴人即被告戊○○固坦承有承接陳世淙法官之股符，因而擔任葉隆財煙毒
    上訴案件（本院八十三年度上訴字第七六二八號）之受命法官，並於前揭時、地
    確有與丁○○電話聯絡或見面之事，但矢口否認有右揭對於違背職務之行為收受
    賄賂故意枉法裁判之犯行，辯稱：該案是經合議庭按照既有證據一致認為不能證
    明葉隆財有故意吸毒之事，才評議撤銷原審判決改判葉隆財無罪，依照「無罪推
    定」之刑事訴訟法則，無罪並不代表無辜或絕無犯罪，凡不能證明被告犯罪者，
    即應諭知被告無罪，其並無違背職務枉法裁判，且其與丁○○電話交談或見面絕
    不是商談對於該案件行、收賄之事，其與丁○○在電話中所談及見面乃係商談聚
    餐事宜及股票之買賣等瑣事，丁○○在台北市調查處調查人員訊問時承認交付一
    百萬元予其，乃係為圖脫免彼詐欺罪責，且彼復供稱係因疲勞訊問所致，自不足
    採為其收受賄賂之證據云云。
二、經查：
  (一)同案被告葉隆財涉犯之施用毒品罪，經板橋地院判處有期徒刑三年二月（八十三
    年度訴字第一三０三號），葉隆財不服原審判決，繼續委任丁○○擔任選任辯護
    人上訴本院（八十三年度上訴字第七六二八號），原由陳世淙擔任該上訴案件之
    受命法官，但陳世淙定期擬進行準備程序後隨即調職，改由被告戊○○接辦繼續
    承審該案並依照陳世淙所預先排定之訊問期日開庭調查，該上訴案件之被告葉隆
    財於八十四年一月十六日訊問程序庭訊後，先於同年月二十三日下午五時許，前
    往選任辯護人丁○○律師事務所找丁○○洽商，請託丁○○設想辦法開脫，丁○○應其所請，告訴葉隆財稱：該案承審法官即被告戊○○是彼昔日同事，可以試
    試看云云，伊復於同年月二十七日下午三時三十分許，在前去丁○○律師事務所
    ，查問丁○○所應允之前揭設法開脫事項之進行情形，經丁○○以情形不樂觀，
    恐要判罪，需要再努力云云回覆等情，業經葉隆財供明在卷（偵六七三七卷附
    八十四年三月二十一日訊問筆錄第九三頁至第九十七頁、同卷八十四年三月二十
    一日訊問筆錄第一二二頁至一二三頁、同卷八十四年三月二十四日訊問筆錄第二
    一一頁至二一二頁、偵七二一八卷附八十四年三月二十四日訊問筆錄第五０頁
    、同卷八十四年三月三十日訊問筆錄第八五頁至八七頁），而葉隆財與丁○○確
    曾約定於上開時；地見面，亦為丁○○及其行政助理吳麗美所不否認（偵六七
    三七號卷附八十四年三月二十四日訊問筆錄第一八四頁至一八六頁，偵七二一
    八號卷附八十四年三月三十日筆錄第五五頁至五六頁、偵六四三三卷附八十四
    年四月二十五日訊問筆錄第二七二頁第一二一頁、偵六七三七卷附八十四年三
    月二十一日訊問筆錄第九０頁至九一頁），復有吳麗美之記事週曆一冊附卷可稽
    （參見八十四年偵字第六七三七號卷第九九頁、一００頁）。凡此足見葉隆財、
    丁○○二人均明白葉隆財前揭吸毒案件事證已臻明確，深知如承審法官未違背職
    務枉法裁判不可能撤銷改判無罪，但彼二人為求葉隆財能脫免罪責而萌行賄承辦
    法官之意念。
  (二)葉隆財涉犯之煙毒上訴案件，於八十四年二月九日上午在本院第三法庭進行言詞
    辯論庭甫畢，被告戊○○結束是日庭訊下庭後，隨即於同日上午十一時十九分，
    在辦公室撥打電話聯繫前去丁○○律師事務所，聯絡丁○○無著，嗣於同日下午
    三時五十七分，復撥電並告訴丁○○謂葉隆財上訴案「看有沒有要研究」，丁○○不假思索即應以「要！要！」，並互約於同日下午五時三十分許，在台北市○○○路司法院前會商。通話結束，丁○○立刻囑咐吳麗美電邀葉隆財於同日下午
    六時三十分前來律師事務所，自己則按照約定前去司法院前，履約與被告戊○○
    晤面，被告戊○○登上丁○○所駕之車子，在該車內與丁○○密談，以上各情分
    據吳麗美及葉隆財、丁○○坦認不虛（偵六七三七號卷附八十四年三月二十四
    日訊問筆錄第一八四頁至一八六頁，偵七二一八號卷附八十四年三月三十日筆
    錄第五五頁至五六頁），亦有八十四年二月九日十一時十九分、十四時四十六分
    、十五時五十七分、十五時五十九分、十六時零二分及十六時零五分之電話監聽
    錄音帶扣案暨錄音譯文足憑（參見偵七二一八卷第三一八頁至第三一九頁、第
    三二０頁至第三二一頁、第三二二頁至第三二七頁、第三二八頁至第三二九頁、
    第三三０頁至第三二一頁、第三三二頁至第三三四頁），而該電話監聽錄音帶經
    本院審理時當庭播放亦為被告戊○○及丁○○所是認確為彼等之通話紀錄，亦載
    明於原審及本院前審訊問筆錄。被告戊○○與丁○○於八十四年二月九日下午五
    時三十分會面洽談後，丁○○於同日下午六時三十分左右，即將與戊○○商討內
    容告知被通知趕來律師事務所之葉隆財，相議決定由葉隆財在翌日下午五時三十
    分許，備妥一百萬元現款攜至律師事務所等情，此不惟經葉隆財供承不移（偵
    六七三七卷附八十四年三月二十一日訊問筆錄第九三頁至第九十七頁、同卷八十
    四年三月二十一日訊問筆錄第一二二頁至一二三頁、同卷卷附八十四年三月二十
    四日訊問筆錄第二一一頁至二一二頁、偵七二一八卷附八十四年三月二十四日
    訊問筆錄第五０頁、同卷八十四年三月三十日訊問筆錄第八五頁至八七頁、原審
    卷（二）附八十四年六月十五日筆錄第二三頁），即丁○○亦不諱言與被告戊○○晤談後，即回事務所交代葉隆財備款交付。綜此可見丁○○於八十四年一月二
    十三日應允葉隆財設想辦法後，即曾與被告戊○○私下接觸探查案情並拜託戊○○盡力設法開脫葉隆財所罹患之煙毒罪責，此由丁○○於同年月二十七日回覆葉
    隆財案情不樂觀，可能要判罪，需再努力等語，又參諸被告戊○○於同年二月九
    日上午言詞辯論完畢下庭後，曾不知避嫌隨即急於聯繫丁○○等情，已足見一斑
    。而被告戊○○與丁○○更於二月九日下午五時三十分許，在司法院前丁○○所
    駕車子上相見研議後，丁○○即返回律師事務所吩咐經彼召喚前來之被告葉隆財
    應於翌日下午備款攜來事務所，佐以丁○○於八十四年二月十日上午七時五十三
    分，撥打電話予被告戊○○告稱「那個都決定了，人已經都決定了」（按即指行
    賄事），有該通電話監聽錄音帶暨譯文可據（參見偵七二一八卷第三三五頁至
    第三三六頁），益見其等期約行收賄之事實已至為彰顯。
  (三)次查葉隆財於八十四年二月十日下午前往中國信託商業銀行三重分行其所有00
    0－00－00000－0－0－0帳戶內提領現金一百三十萬元，同日下午六
    時許，將其中一百萬元帶至丁○○律師事務所交予丁○○一節，亦為葉隆財、丁○○供認屬實（偵六七三七卷附八十四年三月二十一日訊問筆錄第九三頁至第
    九十七頁、同卷八十四年三月二十一日訊問筆錄第一二二頁至一二三頁、同卷八
    十四年三月二十四日訊問筆錄第二一一頁至二一二頁、偵七二一八卷附八十四
    年三月二十四日訊問筆錄第五０頁、同卷八十四年三月三十日訊問筆錄第八五頁
    至八七頁），而葉隆財與丁○○確曾約定於上開時；地見面，亦為丁○○及其行
    政助理吳麗美所不否認（偵六七三七號卷附八十四年三月二十四日訊問筆錄第
    一八四頁至一八六頁，偵七二一八號卷附八十四年三月三十日筆錄第五五頁至
    五六頁），並有上開銀行取款憑條及交易明細影本各一紙附卷可考（參見偵六
    七三七號卷第九九頁、第一００頁）；丁○○取得該一百萬元賄款未久，旋接得
    被告戊○○打來之催促電話，約定同日下午六時四十分，在台北市○○○路、衡
    陽路口東方出版社前見面。屆時丁○○自行攜款駕車赴約，在東方出版社前將被
    告戊○○接上車後繼續沿重慶南路往北行駛，於車行途中把該筆一百萬元賄款交
    付被告戊○○收受，被告戊○○收得該賄款後，要丁○○在襄陽路口右轉向前駛
    往台北市新公園附近讓其下車攜款離去等情，上述各節業經丁○○於八十四年三
    月二十四日檢察官至調查處訊問時供承明確（參見偵六七三七號卷第二０七頁
    至第二一二頁），核與葉隆財所稱之賄款數額相互一致，並有八十四年二月十日
    十七時四十四分、十七時五十五分、十八時零二分等三通電話監聽錄音帶暨譯文
    足資佐證（參見偵七二一八卷第三三七頁至第三三八頁、第三三九頁、第三四
    ０頁至第三四四頁）。被告戊○○亦不否認該電話通話內容，僅辯稱：其於電話
    中與丁○○談論聚餐、股票交易之事云云。但查觀諸卷附被告戊○○與丁○○間
    之通話錄音紀錄中，並無談及聚餐之事，又查被告與丁○○其後並未進行聚餐，
    此亦為其所供認不諱（參本院上訴審卷（二）附八十五年四月二十五日訊問筆錄
    第三四二頁至三四三頁），且若僅為聚餐之事，又何需如此大費周章密集多次，
    且狀甚神秘地相約暗中見面商談，至將餘錢投資於股票之買賣，並非屬違法之事
    ，苟被告戊○○與丁○○係於電話中交換股票之買賣之心得，何以電話中均未言
    及股票之名稱、價錢等，又丁○○於檢察官偵訊時仍復供承向被告戊○○行賄之
    情節，是被告戊○○空言否認收受賄款，自非可信，而丁○○嗣翻異前供改稱並
    未向被告戊○○行賄一百萬元，亦顯係事後迴護之詞，不足採信。被告戊○○收
    受賄款後，於八十四年二月十六日將板橋地院所為一審有罪判決（八十三年度訴
    字第一三０三號）撤銷，改判被告葉隆財無罪，業經本院調取該案件之卷宗核閱
    無誤，並有本院八十三年度上訴字第七六二八號刑事判決書影本一份在卷佐參。
    細繹該判決無罪之理由主要有二：被告葉隆財於案發前，曾因感冒就診服用醫師
    處方之止咳藥及自購華孚咳嗽糖漿食用，上開止咳藥及咳嗽糖漿均含有可待因成
    分，而服用含有可待因成分之鎮咳劑後可能檢出嗎啡反應，此其一。被告葉隆財
    於八十三年三月六日晚上，曾誤食王永山所有摻有海洛因之香菸一支，故其尿液
    檢出嗎啡反應，此其二。惟就前者而言，法務部調查局於八十三年八月二十二日
    （八三）陸字00000000號檢驗通知書中，已敘明葉隆財之尿液檢驗依照
    該局之精確檢驗方式不致有誤判情形，此經本院核閱板橋地院八十三年度訴字第
    一三Ｏ三號被告葉隆財煙毒案卷確認無訛；被告戊○○於判決前，理應再函詢調
    查局闡明何以依照該局之檢驗方式不致有誤判之情形，以作為是否採信該局上揭
    意見之參考，但其竟捨此不由，率以上開檢驗通知書所稱不致誤判有煙毒反應一
    節，未據敘明理由，因而不採信該局之前揭陳述意見，逕採李蔚汶編著之藥物學
    第九十二頁及藥物食品檢驗局致行政院衛生署函所敘服用含有可待因成分之鎮咳
    劑後可能檢出嗎啡成分為判決無罪之論據，此舉寧非因受賄而違背職務故為偏頗
    採證之結果？就後者而論，被告葉隆財若確未施用毒品，則伊於八十三年三月間
    被查獲驗出有煙毒反應，理應盡伊所能探查煙毒反應之所由，從速臚陳利己之證
    據提供法院調查，藉以洗雪冤屈；而王永山係葉隆財之友人，有施用毒品之惡習
    ，非伊所不知，且其後又陳稱於被查獲之前一日曾造訪王永山，當時竟未起疑主
    張煙毒反應應與誤食王永山之香菸有關資為抗辯，而遲至半年後，始陳報年籍不
    詳之綽號「黑仔」者看到王永山將海洛因摻入香菸，經伊不知而誤食，凡此違乎
    情理之待證事項，若欲採認，自應追出「黑仔」詳加盤訊審究；被告戊○○不此
    之圖，徒憑王永山、黃淑珠之與常情有悖之證詞率而遽認被告葉隆財所辯可信，
    其豈非因得賄遂枉法故而為違背經驗、論理法則之判決？
  (四)且查葉隆財於八十三年三月七日首次警訊尚未驗尿時，雖否認吸毒，惟亦供陳最
    近有服用清肝之藥品及青草燉之漢方，且供承並沒有吸毒之朋友。（參見台灣板
    橋地法院檢察署八十三年偵字第六八五五號卷第三頁），而嗣於經台北市療養院
    八十三年三月十一日檢出葉隆財之尿液有嗎啡陽性反應，而同樣驗尿之黃淑珠並
    無陽性反應，葉隆財因而被提起公訴（八十三年度偵字第五二八二號、第六八五
    五號），而於板橋地方法院審理時，葉隆財復改提出證人英仁醫院醫師仲偉嶺証
    稱葉隆財於八十三年二月二十七日、八十三年三月五日、八十三年三月七日他都
    曾至英仁醫院治病，他感冒發燒，並庭呈內服藥二包及華孚感冒糖漿，該內服藥
    二包及華孚感冒糖漿經原審法官送請法務部調查局鑑定結果發現雖含可待因成分
    ，但服用上述樂物者之尿液，以該局之檢驗方法不會被誤判為有煙毒反應，有該
    局之檢驗通知書一紙於八十三年八月二十四日附於該案一審審理卷中，葉隆財乃
    接而於八十三年九月二十七日聲請狀改提出於案發前一日曾至王永山之住處，當
    時綽號（黑仔）之男子亦在場，証人王永山能証明伊係將毒品滲於香煙之中，且
    該証人能証明伊確在不知情之下誤用，而葉隆財之尿液經再送法務部調查局檢驗
    結果亦有煙毒反應，有該檢驗通知書一紙附於該審理卷內，足見當時被告葉隆財
    顯係隨案情之審理節奏而改變伊辯解之方法，非但違背案重初供之經驗法則，且
    係臨訟編串，違背常理，被告戊○○為國立台灣大學法律系畢業，並係司法官第
    十二期第一名結訓，職司審判期間非短，且學養俱豐，辦案成績優異，此有司法
    院人事處九十年四月四日（９０）處一字第０七八六七號函、台灣台北地方法院
    九十年六月十九日（９０）北院文人字第五０三九七號函及所檢附之資料足憑，
    衡情絕無遭矇蔽之理。
  (五)又查，葉隆財煙毒案評議之時點，經本院調取該案之評議簿，其上雖顯示書寫登
    載該案評議內容之日期為八十四年二月十六日（影本參見本院卷第一八五頁）。
    然被告戊○○於偵審中迭次供稱：本案件於八十四年二月九日上午審理終結，連
    同同次開庭審理終結其他案件，均於當天下午三、四時左右全部評議完畢（參見
    偵七二一八號卷第一二頁反面、原審上更(一)第三六五號卷第一四頁反面），
    於本審調查時亦稱：「本件是在八十四年二月九日下午三點多到四點評議的」、
    「（為何評議簿上記載日期是八十四年二月十六日？）我所判過的案件，評議簿
    上所記載評議日期均是宣判日期，而不是實際評議日，無一例外˙˙˙」（參見
    本院卷(一)附八十九年九月一日訊問筆錄，第七一頁至第七二頁）、「這案件確實
    是在上午開庭，下午評議的，我的案子從無一次例外的，這案件是在星期四上午
    開庭的，下午就評完了」（參見本院卷(一)附九十年四月六日訊問筆錄，第二０五
    頁）等語，其於本審辯論期日亦不改陳述。該案之審判長乙○○及陪席法官丙○○雖於本院調查時就評議之時點答以時間太久不復記憶，然彼等均於偵查中證述
    印象中該案評議不是八十四年二月九日辯論終結當天下午，就是隔天早上（參見
    偵七二一八卷附八十四年四月十一日訊問筆錄第一二四頁、第一二七頁），於
    本院調查時且稱依該庭之慣例，評議簿上記載評議日期與實際評議日期不一致，
    是隨便寫的等語（參見本院卷(一)附九十年三月九日訊問筆錄，第一一三頁），又
    參以被告戊○○於該案辯論庭結束之當日（八十四年二月九日）下午三時五十七
    分，在台灣高等法院辦公室內，撥打0000000號電話予丁○○律師事務所
    ，找得丁○○，先以：「朋友抽煙的事情喔！」，提示曉諭丁○○商談葉隆財吸
    毒之上訴案件，迨蔡某會意，答以：「嘿！我知！嘿！」後，即以「那個：：我
    本來我是想說：：可能是那個：：啊最後：：」表達並告知其原預料依照葉隆財
    煙毒上訴案件卷內之種種不利証據，仍將判決有罪，但現在已獲審判長乙○○之
    共同枉法裁判之首肯，因而有機會改判葉隆財無罪，暗示丁○○可以進一步商談
    條件，丁○○見機不可失，急答以：「你晚上在不在？」欲與戊○○約會談論行
    賄之細節，戊○○確知丁○○仍有意私下接觸，即再以：「或許可以：：可以再
    研究一下：：」、「啊！本來也是沒：：沒什麼：：看有沒有要研究？」強烈暗
    示其可操縱判決結果，葉隆財案件有獲得改判之生機等情，丁○○聽聞後馬上答
    稱：「要！要」云云，戊○○為加強丁○○信心，更以「要研究喔！但是那個：
    ：我有稍為和那個：：。」「和、和、和我哥哥（指合議庭審判長乙○○）喔：
    ：」，示意丁○○其獲得審判長乙○○之首肯取得彼之同意，可以撤銷原判決改
    判葉隆財無罪，被告戊○○與丁○○二人隨在電話中相約同日下午五時三十分許
    ，在台北市○○○路司法院前見面研議以改判葉隆財無罪為條件之行、收賄款之
    細節，話畢，丁○○旋交代其行政助理吳麗美通知葉隆財於同日下午六時三十分
    前來律師事務所，自己則踐約駕車前去司法院前，與戊○○在伊車上晤談並議定
    行、收賄價碼為一百萬元。談妥後丁○○返回事務所對已依吳麗美通知前來等候
    之葉隆財轉述伊與戊○○晤談議定之內容，丁○○並依伊與戊○○之約，囑咐葉
    隆財準備一百萬元，俾便擺平官司，雙方議定葉隆財應在翌日（二月十日）下午
    五時三十分左右，帶一百萬元現款前來丁○○律師事務所交付丁○○作為行賄戊○○之用，丁○○為告知戊○○伊業已與葉隆財談定行賄事宜，乃於翌日（八十
    四年二月十日）上午七時五十三分，電告戊○○告稱「那個都決定了，人已經都
    決定了」（按即指行賄事），並相約晚上見面交付賄款等情，已如前述，衡情茍
    該案件並非於八十四年二月九日下午三、四時許即已初步評議完畢，被告戊○○
    當不致敢於當日下午三時五十七分，在台灣高等法院辦公室內，撥打00000
    00號電話予丁○○律師事務所，找得丁○○，先以：「朋友抽煙的事情喔！」
    ，提示曉諭丁○○商談葉隆財吸毒之上訴案件，迨蔡某會意，答以：「嘿！我知
    ！嘿！」後，即以「那個：：我本來我是想說：：可能是那個：：啊最後：：」
    表達並告知其原預料依照葉隆財煙毒上訴案件卷內之種種不利証據，仍將判決有
    罪，但現在已獲審判長乙○○之共同枉法裁判之首肯，因而有機會改判葉隆財無
    罪，暗示丁○○可以進一步商談條件，嗣並與丁○○約妥見面進而商談行、收賄
    事宜，由此堪認該案確切之評議時點應係在八十四年二月九日下午三、四時許無
    疑。而交付賄款之確切時間為八十四年二月十日下午六時許，業經丁○○於八十
    四年三月三十日調查處及同日檢察官訊問時供承明確（參見偵六七三七卷第一
    八四頁至第一八六頁、第二０七頁至第二一二頁、偵七二一八卷第五五頁至第
    五六頁、第八八頁至第九０頁），並有八十四年二月十日十七時四十四分、十七
    時五十五分、十八時零二分等三通電話監聽錄音帶暨譯文足資佐證（參見偵七
    二一八卷第三三七頁至第三四五頁），是被告戊○○就葉隆財煙毒案應係事先已
    與丁○○達成對於職司審判人員違背職務行、要求賄賂之合意，繼之因被告戊○○於八十四年二月九日下午三時許之評議時，已取得該案審判長乙○○可以對該
    案共同為枉法裁判之犯意聯絡，戊○○見有機可趁，乃於評議完畢後隨即與丁○○聯絡表達願意進行商談期約賄賂之事，進而進一步完成行、收賄之犯行，已如
    前述。再查，對於違背職務之行為收受賄賂，不論先受賄而後違背職務，或先違
    背職務而後受賄，只要行為人收受賄賂時，有對於違背職務之行為而收受之意思
    ，即足當之。查葉隆財於八十四年三月卅日於調查局及檢察官複訊時供稱：「我
    記得在八十四年一月十六日開完庭至同年二月九日再開庭前，有與丁○○律師約
    見二次，均談及疏通承審法官之事，˙˙˙八十四年一月廿三日下午五時是應丁○○之約前往事務所，丁○○當時告訴我，承審法官是他同事或同學，可以試試
    看；在同年月廿七日下午三時半我與丁○○律師在事務所見面時，他告訴我目前
    情況不太樂觀，須再努力。」「丁○○沒有說明是否已與法官碰面，但我知道他
    已在積極進行，否則他怎麼會知道情況不樂觀。」（參見偵七二一八卷第五二
    頁正、反面、第八五頁至第八六頁同旨），此外，復有丁○○律師事務所行政助
    理吳麗美八十四年一月廿三日、同年月廿七日登載之桌曆影本附卷可稽（參見
    偵七二一八卷第五三頁、第五四頁），是八十四年二月九日下午評議之前，丁○○即已與被告戊○○就該案私下有所接觸提及被告戊○○對於該案日後違背職務
    之行為要、行求賄賂之事宜，而非遲至二月九日評議完成後之五時三十分丁○○
    始轉達葉隆財希望能獲判無罪之意思，並進一步向被告戊○○行求賄賂，要無疑
    問。被告戊○○就該案評議前已曾先與丁○○接觸談及是否要違背職務枉法裁判
    之事宜，且被告戊○○亦係基於若違背職務故為枉法裁判脫免葉隆財之罪責，將
    可以獲得伊透過丁○○所交付之賄款，因而與乙○○共同勾結於評議時，無視對
    同日上午辯論終結，同將於該年月十六日宣判之另案（八十三年度上訴字第六二
    六一號案件），乃僅以法務部調查局複驗報告即為判決論罪之唯一証據，此有該
    八十三年度上訴字第六二六一號案件判決及評議簿內容在卷足憑，但其等仍共同
    基於違背公正審判之職務之犯意聯絡，明知該上訴案件應判決葉隆財有罪，竟採
    取與上揭八十三年度上訴字第六二六一號案件顯然翻異之認定論罪原則，共同故
    意曲解調查局之鑑定報告及複驗結論而否定該鑑定結果之証明力，並採用葉隆財
    事後堆砌編串之上揭不實供詞，其二人於評議決議均同意撤銷原審有罪之判決，
    改判葉隆財無罪，則被告戊○○於收受賄賂時，當係基於對於違背職務之行為而
    收受之意思甚明，是縱令其先故意違反經驗法則、論理法則而於評議時與乙○○
    勾結就該案故為枉法裁判之合意，嗣後始收受賄賂，亦無解於違背職務收受賄賂
    罪之成立。遑論評議乃合議庭判決內容形成之法定程序，關於評議之時間、次數
    ，法律並無明文限制，於合議庭將判決內容對外宣判前，該評議內容對外並不生
    任何羈束力，實務上亦常見於初次評議完成後，於宣判前又再度進行評議因而變
    更初次評議內容之情形。本案葉隆財吸毒事證明確，被告戊○○不惜枉顧職守，
    觸蹈法網，故意違背經驗、論理法則，曲解調查局之鑑定報告及複驗結論而否定
    該鑑定結果之証明力，採信葉隆財等人事後編造之不實辯詞，改判葉隆財無罪，
    無非乃因於該案宣判前即已收受前揭一百萬元賄款完畢，且以收受賄款作為於宣
    判期日違背職務撤銷原審判決改判葉隆財無罪之對價，方有以致之；茍其未能按
    照原先之索賄計劃收得賄款，縱該案業已評議完畢，其當會於宣判期日前，另與
    乙○○再度合意更異原先評議內容，依照既存卷證資料仍認定葉隆財確有施用煙
    毒之犯行，絕不會依舊按照原先評議內容故為枉法裁判改判葉隆財無罪，以免惹
    人非議，憑白陷自己於不利。是雖本案被告戊○○與乙○○共同為枉法裁判之評
    議於先，其對於違背職務之行為收受賄賂於後，因其收受賄賂之時間在於該案宣
    判之前，其情亦合於依據法令從事審判職務之人員，對於違背職務之行為收受賄
    賂之要件，至為顯然。
  (六)且查被告戊○○於八十四年二月九日下午三時許與該案審判長乙○○評議後，隨
    即於該日下午三時五十七分許撥電話予丁○○，先由吳麗美接電話告知戊○○稱
    丁○○剛好有一位當事人在講話，並問戊○○很急嗎？及是˙˙˙案件的事情？
    還是˙˙˙另外事情？被告戊○○稱：「是案件˙˙˙案件的事情˙˙˙」俟於
    丁○○接電話，被告戊○○即告以：「朋友抽煙的事情喔！」丁○○答以「嘿、
    我知、嘿！」被告戊○○隨後並稱：「那個˙˙˙我本來我是想說˙˙˙可能是
    那個˙˙˙啊最後˙˙˙或許可以˙˙˙可以再研究一下˙˙˙」丁○○答以：
    「好」，被告戊○○即稱：「啊本來也是沒˙˙˙沒什麼˙˙˙看有沒有要研究
    」等情，此有前揭所述電話監聽錄音足憑，足見被告戊○○於八十四年一月十六
    日調查証據完畢及辯論庭前有與丁○○聯繫過，而被告戊○○於調查証據完畢時
    ，仍認被告葉隆財有施用毒品，嗣於同年二月九日下午三、四時評議時，被告戊○○獲得審判長乙○○願意共同為枉法裁判之首肯，乃於評議後，隨即認為有機
    可乘，急於打電話與丁○○聯繫，是以被告戊○○於電話時有「那個˙˙˙我本
    來我是想說˙˙˙可能是那個˙˙˙啊最後˙˙˙」、「或許可以˙˙˙可以再
    研究一下˙˙˙」要研究喔！但是那個˙˙˙我有稍為和˙˙˙那個˙˙˙。」
    「和、和、和我哥哥喔（指合議庭審判長）˙˙˙等語」。而由被告戊○○於八
    十四年二月九日下午三時五十七分與丁○○電話連絡，至同日下午三時五十九分
    完畢，丁○○之助理吳麗美緊接於同時以電話連絡葉隆財之同居人黃淑珠通知葉
    隆財覆電，葉隆財於同日四時二分回電約好當日下午六時三十分至事務所面見丁○○之經過，可知彼等以電話通知面談，交談中又以隱晦之語示意，俱見事涉行
    收賄不法之舉，方有此急迫焦慮之情；又查八十四年二月十日下班後，被告戊○○因等候丁○○無著，即於下午五時四十四分去電丁○○律師事務所，再於下午
    六時二分連絡，催促丁○○前往會面，俟下午六時四十分許，始如約在東方出版
    社前搭上蔡某之車，被告戊○○不惜以法官之尊，忍受風寒駐足等候丁○○一小
    時餘，而於搭乘蔡某之車短短路程（經查自東方出版社至新公園大門口，大約僅
    有三百公尺之距）後，迅即離去，其間果非在車上收受賄款，焉有如此異常之舉
    ？抑有進者，丁○○另因李枝礎所涉妨害自由案，欲圖向承辦該案之被告戊○○
    請託活動，而於八十四年三月一日晚上九時五十分，撥電話予被告戊○○，二人
    在該通電話對話中，被告戊○○向被告丁○○稱「新的還是舊的」、「舊的你有
    跟他講以後要：：」、「以後去時要清、先清喔！」、「沒有的話，去時會被：
    ：」、「不要傻傻的跑去，萬一怎樣了：：」，有該電話監聽錄音帶暨譯文足供
    參佐（參見偵七二一八卷第三四五頁至第三五０頁），而上開電話中所稱「舊
    的」，即指葉隆財案；而「新的」，係指李枝礎妨害自由案，已據丁○○於偵訊
    時供述甚明（參見偵七二一八卷附八十四年三月三十日訊問筆錄第八八頁正、
    反面）。準此，被告戊○○於為無罪判決前，明知被告葉隆財並非誤食海洛因香
    煙，而係確有施用毒品之犯行至明，然其不依法為葉隆財施用毒品有罪之判決，
    竟採取與上揭八十三年度上訴字第六二六一號案件顯然翻異之認定論罪原則，共
    同故意曲解調查局之鑑定報告及複驗結論而否定該鑑定結果之証明力，並採用葉
    隆財事後堆砌編串之上揭不實供詞，撤銷原審有罪之判決，改判葉隆財無罪，則
    被告戊○○乃因已對於違背職務之行為收受賄賂，乃故意與乙○○共同違背職務
    為枉法判決，情極灼然。
  (七)末查：
    １、葉隆財煙毒案爭點僅「有無施用海洛因」一節，可謂爭點極為單純，且可依
        賴科學方法作正確之判斷，証據僅有二份驗尿報告、調查局鑑定書、証人証
        言及被告之供述等項，可謂案情極為簡單、明確，審判長乙○○既參與該案
        之審理且有長達二、三十年，學養俱豐，當無不明案情之理。況證人乙○○
        於本院調查時陳稱：「我們這庭是受命法官主張要判罪，審判長都會同意判
        罪，如果受命法官認為要判無罪，而且提出相當資料，我當審判長審酌後，
        如果認為符合判無罪的理由我沒有理由反對判無罪」等語（參見本院卷(一)附
        九十年三月九日訊問筆錄，第一一五頁），足證審判長乙○○確有詳細閱卷
        ，另查乙○○雖於本院調查中就葉隆財煙毒案提出一份得心證之理由書（參
        見本院卷(一)第一二三頁至第一二九頁），但查該件嗣候提出之「得心證理由
        書」內容，未見經記載引用於前揭葉隆財施用毒品案件無罪判決書理由中，
        顯見係事後臨訟堆砌飾卸之詞，不足採信。另查觀諸前揭乙○○所提出之「
        得心證理由書」載謂：「本件被告並無吸毒前科，又始終否認吸毒犯行，另
        亦有證人證稱被告並未吸毒。又採尿時未有吸食器或毒品扣案，採尿後，經
        警臨時機動持檢察官簽發搜索票前往被告住處搜索結果，在其住居所或身上
        並未查獲任何吸食器、藥物或其他被告吸食毒品之證物，全案卷證僅有尿液
        鑑定報告對被告不利」等語，並說明判決葉隆財無罪理由為：「被告此一『
        誤食』之辯解，形式上觀察理論上應屬可採」，從而足以認定乙○○應與戊○○一樣，至少從一審判決書中即可充分了解葉隆財施用毒品之積極証據有
        尿液之初驗及複驗報告書，調查局已証明葉隆財抗辯藥物或糖漿不會發
        生誤判葉隆財有煙毒反應之情形，葉隆財之同居人黃淑珠已於警訊中針對
        警察詢問葉隆財有無吸毒一事回答知道他有吸毒之原因，及何以黃淑珠之証
        言與事實相符而足採之理由，原審指駁葉隆財抗辯不可採之理由等事証，
        應堪認定。然依乙○○之前參與審判同類煙毒案件，就該些案件之被告所為
        與葉隆財相同之抗辯、或較之葉隆財案件之証據更少之案例，均判決被告有
        罪；而乙○○、戊○○二人於八十四年二月十六日與葉隆財案同一日宣判之
        八十三年度上訴字第六二六一號煙毒案件中（戊○○同為受命法官），被告
        張○○否認施用毒品海洛因，合議庭亦以法務部調查局之尿液複驗書作為排
        斥被告抗辯，並以調查局之鑑驗結果為唯一証據，遽而認定被告有施用海洛
        因之犯行（判決書參見本院卷(一)第一七頁至第二０頁）；唯獨本件葉隆財案
        ，被告戊○○竟與乙○○違背証據法則、論理法則而判決葉隆財無罪。再參
        諸：
      乙○○參與之八十三年九月十三日本院八十三年度上訴字第五一一四號審判
        被告黃○○施用毒品海洛因案件時，僅單以「法務部調查局或憲兵司令部刑
        事支援中心之檢驗通知書」、「配合較具公信力之儀器（如氣相質譜儀），
        仍能被檢測出（毒品海洛因）」之理由，作為排斥被告否認施用毒品海洛因
        抗辯之唯一依據（參見本院卷(一)第一六一頁至第一六六頁）；於八十三年九
        月二十七日八十三年度上訴字第五二九三號案審理鐘○○時，在被告自始否
        認施用海洛因，並抗辯另有服用氣喘藥之情形下，亦以被告尿液經鑑定後有
        毒品嗎啡成分，作為認定被告確有施用海洛因犯行之唯一証據。
      乙○○參與之八十三年十二月三十日本院八十三年度上訴字第五五二四號王
        ○煙毒案中，被告王○否認施用海洛因，辯稱查獲前曾服用含可待因成分之
        感冒糖漿，致尿液呈弱陽性反應等語，但該五五二四號判決中係以「然觀諸
        被告查獲當日所製作之警訊筆錄上有記載：伊最近沒有服食藥品，且被告於
        警訊及偵查中均無服用感冒藥之抗辯，被告之尿液經送本院檢察署法醫室檢
        驗結果，呈弱陽性之嗎啡反應」、「海洛因吸入後會代謝分解成嗎啡，最後
        以嗎啡形態排於尿液中，業據法務部調查局函敘甚明」、「本件事証明確，
        被告犯行足堪認定」等語（參見本院卷(一)第一六八頁至第一七六頁）。
      最後，乙○○參與之本院八十三年十二月十三日八十三年度上訴字第七○五
        三號判決中係認定：「被告李○○矢口否認有施用毒品海洛因之行為」、「
        被告李○○於查獲時所採用之尿液經送驗結果，有煙毒嗎啡反應，有憲兵司
        令部刑事支援中心鑑驗通知書可參」，並引用法務部調查局八十二年陸字第
        八二○三一四八七號函影本說明施用毒品海洛因或嗎啡後，在二十四小時內
        必可檢驗出煙毒反應，且以「衡諸常情，被告李○○未有施用毒品海洛因之
        行為，何以尿液中會有煙毒反應？至被告李○○於偵訊中供稱在查獲之前曾
        服用藥物云云，但被告李○○自警訊至本院審理時止，並未提出服用後可能
        導致尿液中呈煙毒反應之藥物供本院調查，況會導致尿液中呈煙毒反應之藥
        物，究屬少見，且應在管制之列，常人誤服之可能甚微。足見被告李○○所
        辯未施用毒品海洛因云云，應係畏罪之詞，不足採信，被告李○○非法施用
        毒品海洛因之犯行，事証明確」、「再被告李○○在本院審理中雖又辯稱：
        其在張景順住處即台北縣淡水鎮二五○號誤吸張景順摻有毒品之香煙云云，
        並請求傳訊張景順，然查，被告上開辯解，縱屬實情，亦不能証明被告李○○未在他住處施用毒品，是本院認無傳訊証人張景順之必要」（參見本院卷
        (一)第一七八頁至第一八四頁），核此判決理由所載被告抗辯曾服用藥物、曾
        誤吸他人摻有海洛因香煙二點，與本件葉隆財案被告抗辯理由，幾乎完全一
        樣，但乙○○所參與在該被告李○○案中係以「有驗出煙毒反應、未提出會
        呈煙毒反應之藥物供檢驗、會呈現煙毒反應之藥物少見且在管制之列，常人
        誤用之可能甚微、請求傳喚証人以証明誤吸海洛因香煙部分，縱然屬實，亦
        不能証明被告未在他住處施用毒品」之理由認定該案被告李○○確有施用毒
        品海洛因，並認無再傳喚所請証人到庭作証之必要。
      但時隔月餘，就同樣情況之葉隆財案，於一審已就葉隆財抗辯曾服用之藥物
        、糖漿送調查局檢驗後，証明無煙毒反應（僅有因可待因造成的嗎啡反應）
        ，且調查局另又以公文明確表示以該局檢驗方法不會誤判被告葉隆財之尿液
        有煙毒反應，關於証明被告確有施用毒品海洛因之証據，實遠較前案（八十
        三年度上訴字第七○五三號案）認定被告有罪之証據為充足，葉隆財案係以
        具國家鑑定機關身份之調查局証明書來排除被告之抗辯，詎乙○○、戊○○
        二人竟捨如此明確之証據，完全違背自己先前就同一類型案件之處理方式，
        及違背同一日審理評議被告張○○煙毒案（八十三年度上訴字第六二六一號
        判決）之採証法則，而於葉隆財案中以違背論理法則、經驗法則之方式作完
        全不同之處理及判決，以：
          ａ、被告葉隆財於案發前，曾因感冒就診服用醫師處方之止咳藥及自購華
              孚咳嗽糖漿食用，上開止咳藥及咳嗽糖漿均含有可待因成分，而服用
              含有可待因成分之鎮咳劑後可能檢出嗎啡反應。
          ｂ、被告葉隆財於八十三年三月六日晚上，曾誤食王永山所有摻有海洛因
              之香菸一支，故其尿液檢出嗎啡反應。
    等二點理由判決葉隆財無罪，以此方式替被告葉隆財脫罪；戊○○、李宗
          榮同樣明知法律，故意違背法官公正審判之職務，不適用証據法則，故意
          違背採証之論理法則及經驗法則，不依法律規定而為裁判之行為事實，應
          至為明確。
      葉隆財原審有罪判決書已將葉隆財之各種辯解詳為指駁，且其理由證據極為
        完整，並有充足之証據証明，而施用摻有海洛因之整枝香煙，實乃一般吸食
        海洛因者之典型吸食行為，而海洛因為麻醉止痛劑，其有很強之止痛效果，
        會改變人的意識狀態，也有很高的依藥性，海洛因之主要作用是「止痛、減
        輕焦慮和產生欣快感，在吸入後心理上的急速反應是減少自願的活動、懶散
        、性需要減弱，生理上有昏昏欲睡的感覺，但頭腦清晰明醒，疼痛減輕，有
        非非之想或白日夢，此種舒適安逸的感覺可延續約四至六小時，並會產生再
        施用的慾望」（參見法務部印「煙毒犯人格特質、非理性信念與吸打毒品動
        機對其輔導策略影響之調查研究」第六頁至第九頁）。故若葉隆財果有誤吸
        行為，則其於吸食一根海洛因香煙完畢後，必立即有上開心理及生理上之藥
        性反應出現，葉隆財當立即知道該香煙與普通香煙不同，而有所察覺，豈有
        歷經警訊、偵查及原審調查一半後始辯稱可能「誤吸」他人摻有海洛因香煙
        之理，此種說法只有在吸食海洛因香煙不會有上開諸多生理及心理上強烈反
        應之前提下始有可能，茲戊○○、乙○○等人分別為資深法官，從事審判工
        作已有一、二十年之久，對上開海洛因毒品對人體危害及吸食後會產生如何
        影響、反應等常識，當無不知之理，故對於「吸食海洛因後沒有感覺，致不
        知自己誤吸食海洛因，至案發後，各種檢驗報告一個一個出來，自己之的辯
        詞一個個不攻自破後，始猛然從第三人處推論出自己的嗎啡尿液反應可能係
        誤吸海洛因香煙所致」等顯然係嚴重背離常識及違背經驗法則之抗辯，當能
        清楚識別，而無誤判可能。且原審判決書中已清楚說明被告葉隆財於原審中
        已自承其所欲傳喚之証人王永山、黃淑珠當時並未在場，自無從証明葉隆財
        是否有「吸食香煙」之動作，故無傳喚該二人之必要（詳偵七二一八卷第
        一三九頁、第一四○頁），渠等對此更不可能不知。
    ２、綜上，審判長乙○○與受命法官戊○○就葉隆財煙毒案有共同枉法裁判之犯
        意聯絡，應堪認定。至陪席法官丙○○於本院調查時陳稱：「（當時為何會
        撤銷一審有罪判決，而改判無罪？）當時生態與現在不一樣，在六、七年前
        大家都很忙，案子多壓力大，一般評議時，都由審判長與受命法官先評，如
        他們二人意見一致，就沒有徵詢陪席法官的意見，假如審判長與受命法官意
        見不一致時才會徵詢陪席法官的意見，這案件我沒有印象有徵詢我的意見，
        當時我是陪席法官。（這案件你事先閱卷過嗎？）沒有，評議前都沒有閱過
        卷。（你說評議時你沒有參與？）因為審判長與受命法官意見一致，所以我
        就簽名了，我沒有參加評議」等語（參見本院卷(一)附九十年三月九日訊問筆
        錄，第一一四頁），而證人乙○○就伊曾於本院八十七年上更(一)字第三０三
        號八十八年一月三日調查時證稱丙○○事先有看過卷乙節改稱：「我當時是
        說我忘了他是否有看卷，是否有共同參與評議，時間太久了，我記不得了，
        因為當時案件多，陪席法官自己案件辦不了了，有可能對別人的案件比較不
        用心」等語（參見本院卷(一)附九十年三月九日訊問筆錄，第一一五頁），查
        渠等上揭所為供詞，衡諸於吾等所共同經歷之當時之實務運作情形而言，因
        當時工作量龐大，陪席法官雖參與合議庭之審理程序，但事實上對於自身擔
        任受命法官所承辦之案件，已自顧不暇，分身乏術，陪席法官應無事先閱卷
        之可能，縱時代演進至今日，司法實務圈內之客觀環境較之往昔已大大提昇
        ，然因案件負荷因素，陪席法官大都僅能於評議時參與意見而已，亦無可能
        事先閱卷以充分瞭解案情；且依照實務上之慣例，合議庭評議時，若審判長
        與受命法官若已經意見一致，陪席法官縱持不同見解，亦屬少數意見並無法
        推翻已屬多數之審判長與受命法官所共同採取之認定，遑論陪席法官主觀心
        理上亦大都認為該案件為別人擔任受命之案件，其個人因事先未曾閱卷，且
        事實上未參與調查程序，理論上無法較受命法官更能瞭解案情，是以擔任陪
        席法官者，大都不會強烈堅持自己對案件之看法，更況當時年代，庭長享有
        相當之權威，庭內法官鮮少有敢攖其鋒者，即此，葉隆財煙毒上訴案件，因
        審判長乙○○與受命法官即被告戊○○均一致同意撤銷原審判決，改判葉隆
        財無罪，於此已超過合議庭人數之二分之一之情形下，僅為該案件陪席法官
        之丙○○即無另外表示意見之必要，從而，丙○○上揭所稱：渠事先未曾閱
        卷，且因審判長乙○○與受命法官丙○○二人已經意見一致，所以沒有徵詢
        渠之意見，渠並沒有參加評議，僅於評議簿及裁判原本上簽名，渠真得不知
        何以該案會被撤銷改判無罪等語，應與事實相符。經查證人乙○○雖於本院
        另案丁○○違反貪污治罪條例等案件（八十七年度上更（一）字第三０三號
        ）八十八年五月三日訊問時證稱：丙○○於葉隆財煙毒上訴案件辯論期日前
        有閱過卷，且有參與評議云云，然查此顯與吾等所經驗或聽聞之當時實務運
        作情形不同，且乙○○已於本院九十年三月九日調查時當庭否認渠於該案所
        為前揭證詞之真實性；又查觀諸卷附之被告戊○○與丁○○之電話監聽內容
        ，僅見被告戊○○曾於電話中向丁○○提及：「那個：：我本來我是想說：
        ：可能是那個：：啊最後：：」、「啊！本來也是沒：：沒什麼：：看有沒
        有要研究？」、「要研究喔！但是那個：：我有稍為和那個：：。」「和、
        和、和『我哥哥』喔：：」云云，而被告戊○○供稱其為家中之長子（本院
        八十九年九月一日訊問筆錄），雖迭次陳稱所謂「我哥哥」是泛指庭長或學
        長而言云云（原審卷（二）附八十四年六月十五日筆錄第二四頁、本審八十
        九年九月一日訊問筆錄審理筆錄），但查被告戊○○為司法官第十二期結業
        ，而證人丙○○為司法官第十四期結訓，此有司法院人事處前揭函件足稽，
        丙○○一則當時並非業經派任為庭長，再者司法官之結訓期別又在被告戊○○之後，又此足見被告戊○○於上揭電話監聽內容所稱「我哥哥」當係指其
        所屬之該庭庭長乙○○至明，茍丙○○事先有閱卷或確實有參與評議而與被
        告戊○○等共同有枉法裁判之犯意聯絡，則戊○○於與丁○○談論有關為枉
        法裁判之數次聯絡過程中理應會提及此事，但查此均付之闕如，由此可見丙○○應未共同參與枉法裁判之犯行，堪以認定，此外，復查無其他積極事證
        足認陪席法官丙○○就該案確曾閱卷了解案情，應認丙○○就乙○○與被告
        戊○○枉法裁判乙節並不知情，至為明確。
  (八)綜合上情，丁○○與葉隆財為脫免葉隆財施用毒品之罪刑而向被告戊○○行賄，
    被告戊○○並於評議時經審判長乙○○首肯後，共同作出枉法之判決，事證已臻
    明確，被告戊○○所辯各節，要屬卸責之詞，不足採信，被告戊○○犯行洵堪認
    定。又查本院為讓乙○○、丙○○能充分自由陳述，乃未於本院九十年三月九日
    訊問期日同時傳喚被告戊○○在場，但本院已於審理期日將乙○○、丙○○二人
    之證詞內容提示並向被告戊○○告以要旨，自合於法律明文之規定，附此敘明。
三、（一）被告辯稱：本件調查局人員違法進行電話監聽，所獲得之監聽電話錄音不
    得作為本件論罪科刑之證據云云。經查上開調查局之錄音及譯文，乃係承辦本案
    之調查局接獲線索後，依法聲請時任之最高法院檢察署檢察長陳涵核發監聽票後
    監聽並錄製成譯文，亦有最高法院檢察署八十三年肅監字第六一、六二、七九號
    、八十四年肅監字第第三、十、十九號通訊監察書共六紙在卷足憑，而查通訊保
    障及監察法係於本案進行通訊監察作業後較晚之八十八年七月十四日始經制定公
    布，是本案實施通訊監察當時自不可能要求調查局人員應依照當時仍未制定公布
    之現行通訊保障及監察法相關規定辦理。另查被告經過歷次調查、偵訊及審判過
    程後先後聽取各該錄音內容及詳閱各該錄音譯文，於本院調查及審理中已多次表
    示對案卷內之監聽錄音內容、譯文均無意見（偵七二一八卷附八十四年三月二
    十五日調查局筆錄第九頁至第十二頁、八十四年三月二十六日偵訊筆錄第十四頁
    至第十六頁、八十四年四月二十五日偵訊筆錄第二八六頁至第二八九頁、原審卷
    （一）附八十四年五月十八日訊問筆錄第一四八頁至一五一頁）。足証該等卷附
    錄音譯文應屬真正而足採信。被告辯稱該電話監聽錄音內容並無證據能力云云，
    並非足採。
    （二）次查本院前審（更（一）審）於八十八年九月十七日訊問時當庭堪驗丁○○於八十四年三月二十四日下午在法務部調查局台北市調查處接受訊問時之錄影
    帶，雖於畫面中見到負責偵訊之人員有撕毀其他筆錄之動作，但查筆錄之制作，
    並非一蹴可幾，另查手寫筆錄不似現今法庭實施筆錄電腦化，可以隨時從中增刪
    詞句，而不影響美觀，手寫筆錄往往因部分訊問內容記載錯誤或不清楚而須大幅
    度增刪，且所預留空間已不足以因應，負責制作筆錄之人員為力求筆錄之翔實正
    確，因而撕毀原先所製作之筆錄，從新另行書寫制作者，此外復查無任何證據足
    資證明訊問人員撕毀筆錄與被告所稱之丁○○之自白非出於任意性有何關聯；另
    查丁○○不惟於八十四年三月二十四日於調查員訊問時坦承如事實欄所載彼與被
    告戊○○行、收賄之前情，於同日檢察官複訊時亦不改說辭，並於隨後之八十四
    年三月三十日訊問時亦堅稱確實有為葉隆財煙毒上訴案件交付賄款一百萬元予被
    告戊○○收受屬實（偵六七三七卷附八十四年三月二十四日檢察官訊問筆錄第
    二０七至二一０頁、偵七二一八卷附八十四年三月三十日筆錄第五十五頁至第
    五十六頁、第九十頁），由此足見被告戊○○所辯丁○○於八十四年三月二十四
    日在台北市調查處訊問所為之供述係出於非自由意思，不足採為本件論罪科刑證
    據云云，即非足採。另查被告又辯稱負責偵訊之吳新生科長雖然並未於筆錄中簽
    名云云，但查證人吳新生於本院更（一）審八十八年五月二十日訊問時到庭證稱
    ：（八十六年三月二十四日偵訊丁○○是你偵訊的，為何筆錄後面簽名的不是你
    而是別的偵查員？）（提示筆錄）許定家是主訊者，我們偵訊是以組為單位，重
    大案件科長亦須在場，所簽名者都是在場者云云，此不惟於調查局，甚且於警察
    單位所常見之現象，並不足奇，更不得執為指摘該日訊問筆錄有所瑕疵之論遽。
    又關於丁○○是日之訊問是否有非法取供之情形一節，渠亦答稱：（當天的偵訊
    錄影帶被消磁，偵訊筆錄是否一問一答，還是由你們製作後強迫丁○○簽名？）
    那時蔡某情緒很低落，不講話，我們就放錄音帶給他聽，問他是不是，他就以點
    頭搖頭來表示，我們再據以製作筆錄，他身為律師，應知自己的權益，不會任由
    我們胡作非為，我們筆錄製作完後還交給他看，至於利誘問題，那是不可能的事
    ，筆錄都是經過溝通我們再製作好後交由他看過，同意後再在每頁筆錄上簽名，
    絕沒有強迫他簽名。至於消磁問題，可以送鑑定，我們調查站的錄影機已經使用
    了多年，可能機器有問題，我不知道，我們絕沒動用手腳。（有否脅迫、利誘致
    其非出於自由意志做口供？）沒有這回事。（三月二十四日丁○○從早上九點就
    被借提，但錄影帶只從十六時二十六分至二十時三十九分才有影像，之前的幾個
    鐘頭是做些什麼？第一捲錄影帶只有聲音沒有影像是何因？）日期我不記得，但
    我記得有一天他先被檢察官借提後再交給我們，是否同一天我不敢確定。至於錄
    影帶絕對沒問題，我們是原封送出來的，若是有消磁可以用科學方法鑑定出來。
    （本院更一審卷附八十八年五月廿日訊問筆錄第一０三頁反面至第一０五頁）又
    查丁○○除於八十四年三月二十日在調查局人員負責偵訊時自白犯行外，於檢察
    官進行複訊時亦不改供詞，更於同年月三十日訊問時亦為相同內容之供詞，未見
    有提出遭以不正方法取供。由此足見被告戊○○所辯丁○○於八十四年三月二十
    四日在台北市調查處所為之自白非出於任意性云云，不足採信。又查被告另辯稱
    丁○○之所以會供述彼確曾將賄款交付予其收受云云，乃丁○○企圖脫免彼擅自
    編造名目向葉隆財詐欺取財之罪責云云。然查貪污治罪條例第十一條第一項對於
    依據法令從事審判職務之人員，關於違背職務之行為交付賄賂之法定刑度較重於
    詐欺取財罪，丁○○曾任司法人員，且為執業律師，當知彼為上揭供述之法律效
    果，衡情彼自不可能為脫免較輕型度之罪而反陷自己於較重罪名之可能，且查茍
    丁○○確有被告有辯之卸責栽贓情事，理應於隨後之訊問時堅持供詞，但查彼僅
    於八十四年三月二十四日、同年月三十日自白前揭犯行，於嗣後之訊問時即翻異
    前詞，大改供詞內容。查被告戊○○於八十四年二月九日、同年月十日就葉隆財
    煙毒上訴案件與丁○○密集聯繫，已如前述，衡情茍被告戊○○並於八十四年二
    月十日下午六時四十分許，未實際收受丁○○所交付之前揭賄款，依理其當會於
    該案宣判前之八十四年二月十日以後之日內繼續與丁○○聯絡討論該案件，但查
    其於隨後之數日內與丁○○電話往來紀錄中並未見其有與丁○○繼續討論該案件
    之情事。反見於該案宣判後之八十四年三月一日晚上九時五十分，丁○○打電話
    前去被告戊○○住處，於未及向其表示擬就李枝礎案件行求賄賂之意思前，被告
    戊○○惟恐其與乙○○對於葉隆財案件之枉法判決，因葉隆財之日後再犯而東窗
    事發，乃在電話中對丁○○囑稱：「『舊的』你要告訴他以後要清一清，不要傻
    傻的跑去，碰到不可預期的事」云云（「新的」指李枝礎案件，「舊的」指葉隆
    財案件），暗示要丁○○轉囑葉隆財不可再吸毒，以免又被治安機關傳喚前去採
    尿而被查覺上情，顯與常情有違。凡此足見被告戊○○上揭所辯，應係飾卸之詞
    ，不足採信。
（三）另查本案指定辯護人即本院甲○辯護人，於本件審理期日，雖於審判長依法提
    示相關卷證資料供被告辨認並表示意見之過程，曾先後二次未經審判長之同意即
    擅行短暫離席，但查因目前各法院之甲○辯護人配置人數普遍不足，是以一位甲○辯護人於同一期日必須輪番游走於各辯論法庭，為各該案件之被告辯護，此為
    無法避免之現象；另查本件甲○辯護人於審判長諭知本件證據調查完畢進行辯論
    程序之前即已回庭就座，並依法於被告答辯程序完結後，接續為被告進行辯護，
    此有本院審理筆錄足稽，觀其情形，雖甲○辯護人於證據提示程序中曾二度短暫
    擅自離庭，但其於本件其他冗長之審理程序進行中均都在庭執行職務，對於被告
    訴訟上之權益保障並不生影響，自不得執為指摘本件審理訴訟程序有違法之依據
    ，附此敘明。
（四）至於被告所稱丁○○是律師，當事人葉隆財交一百萬元給彼，彼不可能不暗中
    從中取得部分款項云云。然查葉隆財透過丁○○行賄本件被告戊○○之金額為一
    百萬元，分據彼等二人供述卷，互核一致，丁○○更稱彼已將一百萬元全數轉交
    予被告戊○○收受，並未私下取出部分款項留存云云（偵七二一八卷附八十四
    年三月三十日訊問筆錄第九十頁），另查本院八十七年度上更（一）字第三０三
    號判決亦認定該案被告丁○○確實有因為葉隆財施用煙毒上訴案件經手行賄本件
    被告一百萬元屬實，亦有該案判決書在卷足憑。從而本件被告受賄之金額確實為
    一百萬元，應無疑問。至於丁○○是否因為於葉隆財之案件歷審時屢受葉隆財之
    委任或因冀望藉由本案行賄過程向當事人施展並炫耀彼與在職司法官員交情之濃
    密雄厚，以拓展日後其他之案源，甚且因與本件被告為昔日同僚關係（依據本院
    卷附台灣台北地方法院九十年六月十九日（９０）北院文人字第五０三九七號函
    記載被告戊○○於六十三年七月十三日任職該院候補推事，至六十四年元月二十
    二日調福建金門地院推事而離職，六十四年八月二十七日又調該院推事，至七十
    一年七月一日調台灣高雄地院推事兼庭長而離職，七十四年元月一日調該院推事
    兼庭長，至七十九年四月九日調台灣高等法院法官離職；丁○○於六十四年十一
    月七日任職該院書記官，至六十九年五月一日赴法訓所參加司法官班受訓而離職
    ，七十二年七月一日調至該院擔任推事，七十七年元月十八日離職；其二人自六
    十四年十一月七日至六十九年五月一日及自七十四年元月一日至七十七年元月十
    八日，其間為台北地院之同事關係），平日往來密切，交情良好，或其他不為人
    知之其他因素，丁○○因而並未自葉隆財所交付之賄款中擅自取得部分款項侵吞
    入己，亦不無可能。從而，被告自不得以其上開個人臆斷之意見執為有利於其己
    之抗辯依據。
四、按刑法第一百二十四條規定：有審判職務之公務員或仲裁人，為枉法之裁判或仲
    裁者，處一年以上七年以下有期徒刑。所謂枉法之裁判，係指故意不依法律之規
    定而為裁判，質言之，即指明知法律而故為出入者而言。（最高法院二十九年度
    上字第一四七四號判例參照）經查，被告戊○○擔任前揭葉隆財煙毒案件之受命
    法官、乙○○則為該案件之審判長，此業據其等供認在卷，復有該案判決足憑，
    其等均為職司審判職務之人，不知摘奸發伏，平庭曲直，依調查證據所得結果適
    用法律，共同基於違背公正審判之職務之犯意聯絡，明知該上訴案件應判決葉隆
    財有罪，竟採取與其他類似案件顯然翻異之認定論罪原則，共同故意曲解調查局
    之鑑定報告及複驗結論而否定該鑑定結果之証明力，並採用葉隆財事後堆砌編串
    之上揭不實供詞，因而撤銷原審有罪之判決，改判葉隆財無罪，核其等所為，應
    成立刑法第一百二十四條枉法裁判罪。另查被告戊○○行為時為台灣高等法院法
    官，此亦據其供認在卷，復有司法院人事處前揭函件足憑，其為依據法令從事審
    判職務之人員，對於違背職務之行為，期約進而收受賄賂，係犯修正前貪污治罪
    條例第四條第一項第五款之對於違背職務之行為收受賄賂罪（按貪污治罪條例業
    於八十五年十月二十三日修正公布，於同年月二十五日生效，行為時法，法定最
    重本刑為無期徒刑，得併科新臺幣三百萬元以下罰金，裁判時法，最重法定本刑
    為無期徒刑，得併科新臺幣一億元以下罰金，該條例第四條第一項修正後，比較
    新舊法結果，以修正前之規定有利於被告，自應適用修正前法律，附此明）。
    期約賄賂之低度行為為收受賄賂之高度行為所吸收，僅論以對於違背職務收受賄
    賂罪。另查依據前揭電話監聽錄音內容觀之，乙○○雖有共同參與枉法裁判之犯
    行，但查根據該電話監聽錄音內容或依據丁○○、葉隆財或被告戊○○之供詞均
    無法證明乙○○有共同涉及對於違背職務之行為收受賄賂之犯行，復查無其他任
    何積極證據足資證明渠對於該案有收受賄賂之情事。即此，本院認關於前揭違背
    職務之行為收受賄賂之行為，應屬被告戊○○單獨所為，雖與當時該案之審判長
    乙○○無涉；但關於枉法裁判犯行部分，被告戊○○應與乙○○間有犯意之聯絡
    ，同為共同正犯。又被告戊○○係對於訴訟案件有審理裁判職務之人員，竟對於
    違背職務之行為收受賄賂，應依同條例第七條之規定，加重其刑（無期徒刑部分
    除外，刑法第六十五條第一項規定參照）。被告戊○○所犯前揭從事審判職務之
    人員對於違背職務之行為收受賄賂罪，與共同枉法裁判罪，二罪間有方法結果之
    牽連關係，應從一重論以從事審判職務之人員對於違背職務之行為收受賄賂罪。
    又查被告所犯共同枉法裁判罪雖未經檢察官起訴在案，但查因與已經起訴之從事
    審判職務之人員對於違背職務之行為收受賄賂罪，具有裁判上一罪之牽連關係，
    為起訴效力所及，本院自得併予審理，附此敘明。
五、原審就被告戊○○上述犯行據而論罪科刑，固非無見，惟查：
    (一)原判決漏未認定被告戊○○上開犯行亦應成立共同枉法裁判罪，自有違誤。(二)
    按貪污治罪條例第四條第一項及第五條第一項，業於八十五年十月二十三日經修
    正公布，於同年月二十五日生效，經比較新舊法結果，以修正前之規定有利於被
    告，自應適用修正前法律，原審未及法為新舊法比較適用，自亦未洽。(三)又依貪
    污治罪條例第十六條規定，犯本條例之罪，宣告有期徒刑以上之刑者，並宣告褫
    奪公權，原審對被告戊○○上述犯行予以量處有期徒刑以上之刑，並宣告褫奪公
    權，固無不合，惟漏未援引刑法第三十七條第二項之規定，以資為宣告褫奪公權
    時間之憑據，亦有未洽。是被告戊○○上訴意旨否認犯罪，固無理由，惟原判決
    關於被告戊○○部分既有可議，自應由本院予以撤銷改判，爰審酌被告戊○○雖
    無犯罪紀錄，但職司神聖之審判職務，不知廉潔自持，竟利令智昏，膽大妄為，
    顛倒是非，違背職務故為枉法裁判，影響人民對於司法之信任，戕害司法信譽至
    深且鉅，犯罪後復迄未供承犯行等情及其他一切情狀，量處有期徒刑十一年，並
    依法宣告褫奪公權七年。至其所收受賄賂所得財物一百萬元，亦應依貪污治罪條
    例第九條規定諭知追繳沒收，如全部或一部無法追繳時，應以其財產抵繳之。
六、據上論斷，應依刑事訴訟法第三百六十九條第一項前段、第三百六十四條、第二
    百九十九條第一項前段、修正前貪污治罪條例第四條第一項第五款、第七條、第
    九條第一項、第二項、第十六條、第十七條，刑法第十一條前段、第二條第一項
    但書、第二十八條、第一百二十四條、第五十五條、第三十七條第二項，判決如
    主文。
本案經檢察官郭文東到庭執行職務。
中      華      民      國    九十      年    九    月      十一        日
                                臺灣高等法院刑事第九庭
                                    審判長法  官  李  文  成
        法  官  官  有  明
                                          法  官  周  盈  文
右正本證明與原本無異。
如不服本判決應於收受送達後十日內向本院提出上訴書狀，其未敘述上訴之理由者並
得於提起上訴後十日內向本院補提理由書（均須按他造當事人之人數附繕本）。
                                          書記官  余  姿  慧
中    華    民    國      九十      年        九      月      十一      日
附錄：本案論罪科刑法條全文
刑法第一百二十四條：
有審判職務之公務員或仲裁人，為枉法之裁判或仲裁者，處一年以上七年以下有期徒
刑。
修正前貪污治罪條例第四條第一項第五款：
有左列行為之一者，處無期徒刑或十年以上有期徒刑，得併科新臺幣三百萬元以下罰
金：五  對於違背職務之行為，要求期約或收受賄賂或其他不正利益者。
修正前貪污治罪條例第七條：
有調查﹑追訴或審判職務之人員，犯第四條第一項第五款或第五條第一項第三款之罪
者，加重其刑至三分之一。


司法院資訊處製作；財團法人民間司法改革基金會備份。
